臺灣高雄地方法院民事裁定
109年度消債更字第281號
聲  請  人  金玳伶（原名：金秋花）
0000000000000000

0000000000000000

上列當事人因消費者債務清理事件聲請更生，本院裁定如下：
    主  文
聲請人金玳伶（原名：金秋花）自中華民國一百零九年十二月八
日下午四時起開始更生程序。
命司法事務官進行本件更生程序。
    理  由
一、聲請意旨略以：伊無力清償債務，曾依消費者債務清理條例
    向高雄市第三信用合作社提出前置協商但不成立，而於民國
    109年7月27日聲請更生等語。
二、按債務人不能清償債務或有不能清償之虞者，得依本條例所
    定更生或清算程序，清理其債務。債務人無擔保或無優先權
    之本金及利息債務總額未逾新臺幣（下同）12,000,000元者
    ，於法院裁定開始清算程序或宣告破產前，得向法院聲請更
    生。法院開始更生程序之裁定，應載明其年、月、日、時，
    並即時發生效力。法院裁定開始更生或清算程序後，得命司
    法事務官進行更生或清算程序，必要時得選任律師、會計師
    或其他適當之自然人或法人一人為監督人或管理人。消費者
    債務清理條例（下稱消債條例）第3條、第42條第1項、第45
    條第1項及第16條第1項分別定有明文。
三、經查：
  ㈠聲請人曾向高雄市第三信用合作社提出前置協商但不成立乙
    節，有高雄市第三信用合作社出具之前置協商不成立通知書
    （卷㈠第22頁）可證，依消費者債務清理條例施行細則第44
    條之3規定，聲請人於前置協商不成立後聲請更生，應屬合
    法。
  ㈡次查，聲請人於107年及108年度申報所得各為277,620元（均
    為薪資所得）、337,121元（其中薪資所得312,121元，餘為
    獎金），其自陳向本院聲請更生前2年內有薪資所得每月22,
    000元至23,800元，名下有1992年大慶汽車及1993年三陽汽
    車各1部，勞工保險自106年12月12日起投保於柏義事業有限
    公司，投保薪資為23,800元，另有三商美邦人壽2張保單解
    約金共26,231元（已各扣除保單借款8,296元、84,746元）
    及南山三商美邦人壽4張保單解約金共65,611元（其中2張尚
    有保單借款餘額178,247元）。又聲請人於柏義事業有限公
    司（伯仁醫院）擔任清潔員，據聲請人自行提出伯仁醫院之
    薪資明細表所載107年8月至同年12月之應領金額（含獎金及
    津貼）共118,021元，再據柏義事業有限公司函覆之薪資獎
    金明細所載108年1月至109年7月共領取512,214元（含夜班
    費、年終獎金及三節獎金），上開期間平均每月收入為26,2
    60元【計算式：（118,021＋512,214）÷24＝26,260，小數點
    以下四捨五入；下同】，每月並領取租金補助3,200元，未
    領取社會局補助等情，有財產及收入狀況說明書（卷㈠第5至
    10頁）、債權人清冊（卷㈠第12頁）、戶籍謄本（卷㈠第19頁
    ）、中低收入戶證明書（卷㈠第27至28頁）、財團法人金融
    聯合徵信中心前置協商專用債權人清冊（卷㈠第30至31頁）
    、信用報告（卷㈠第33頁）、薪資明細表（卷㈠第36至38頁、
    卷㈠第88至89頁、卷㈠第151至157頁、卷㈡第13頁）、高雄市
    政府社會局社會福利資訊料查詢表（卷㈠第80至82頁）、三
    商美邦人壽保險股份有限公司函（卷㈠第90頁）、南山人壽
    保險股份有限公司函（卷㈠第94至95頁）、財政部高雄國稅
    局107年及108年度綜合所得稅各類所得資料清單及總歸戶財
    產查詢清單（卷㈠第99至101頁）、存摺（卷㈠第102至150頁
    、卷㈠第158至166頁、卷㈠第237至246頁）、勞工保險被保險
    人投保資料表（卷㈠第167頁）、商業保險投保資料查詢結果
    表（卷㈠第236頁）在卷可參。故本院審酌上情，認為核算聲
    請人目前償債能力之基礎以其聲請前兩年內之平均每月薪資
    26,260元加計租金補助3,200元，合計29,460元為基準。
  ㈢關於聲請人個人日常必要支出部分，聲請人陳稱向妹妹金秋
    雲承租房屋與女兒同住，每月租金5,000元以現金給付，並
    領取租金補助每月3,200元，有房屋租賃契約書及高雄市政
    府都市發展局函在卷可稽（卷㈠第40至43頁、卷㈠第91至93頁
    ）。按債務人必要生活費用，以最近一年衛生福利部或直轄
    市政府所公告當地區每人每月最低生活費一點二倍定之，消
    債條例第64條之2第1項定有明文。本院參酌衛福部社會司所
    公告109年度高雄市最低生活費標準為13,099元。又該最低
    生活費用之標準，係照當地最近1年平均每人消費支出60％，
    依其基準之家庭收支調查報告調查表格式所示有關經常性支
    出之調查項目，其原即包括利息支出、食品、衣著、房租及
    水費、電費、醫療保健、交通、娛樂、教育等基本生活需求
    。本院認在聲請人並無特殊需求，應以此最低生活費之1.2
    倍即15,719元認係其個人必要生活費用。
  ㈣至扶養費支出部分，聲請人主張獨力扶養在學之成年長女，
    每月扶養費5,000元至7,000元（視長女打工收入而增減扶養
    費）。經查，聲請人之長女金○嫻係89年9月生，現就讀高雄
    醫學大學二年級，107年及108年度申報所得各為2,100元、6
    6,085元（薪資所得），名下無財產，勞工保險投保於爭鮮
    股份有限公司，高雄醫學大學除給予學雜費減免外，109學
    年度並領取貸款學雜費補助36,840元，108學年度第1、2學
    期及109年第1學期領取教育部深耕計畫補助共51,000元，未
    領取社會局補助等情，有戶籍謄本、所得資料及財產查詢清
    單、勞工保險被保險人投保資料表、存摺、學生證、高雄醫
    學大學函、高雄市政府社會局社會福利資訊料查詢表在卷可
    參（卷㈠第19頁、卷㈠第83至87頁、卷㈠第247至261頁、卷㈠第
    262至263頁、卷㈡第6至12頁、卷㈡第23至24頁）。扶養費用
    數額部分，按受扶養者之必要生活費用，準用第1項規定計
    算基準數額，並依債務人依法應負擔扶養義務之比例認定之
    ，消債條例第64條之2第2項亦有明定。準此，聲請人所應負
    擔在學子女之扶養費，以109年度高雄市每人每月最低生活
    費13,099元之1.2倍即15,719元計算；又聲請人未曾有婚姻
    關係，長女亦未經生父認領，其陳稱長女之生父多年未聯絡
    ，長女偶爾打工，薪資匯入長女之新光銀行帳戶，預計112
    年7月畢業等語（見卷㈠第10頁、卷㈠第13頁、卷㈠第97至98頁
    ），復觀之長女之新光銀行帳戶自109年1月至10月每月有「
    薪資轉帳」2,271元至16,031元不等，合計64,787元，平均
    每月為6,479元（計算式：64,787÷10＝6,479），另其郵政存
    簿儲金簿於109年1月至6月存入「委發款項」5筆共27,000元
    （聲請人陳稱為獎助學金，見卷㈠第97頁陳報狀），平均每
    月為4,500元（計算式：27,000÷6＝4,500），是以聲請人長
    女每月之必要生活費15,719元，扣除打工薪資6,479元及獎
    助學金4,500元後，由聲請人獨力負擔扶養費即應以4,740元
    （計算式：15,719－6,479－4,500＝4,740）為度，聲請人主張
    逾上開核算數額部分，應予酌減。
  ㈤綜上所述，以聲請人現每月收入29,460元為其償債能力基準
    ，扣除個人必要生活費15,719元及長女扶養費4,740元後，
    餘9,001元，而聲請人之債權人為高雄市第三信用合作社，
    負債總額為2,111,113元（參卷㈡第19頁），扣除保險解約金
    91,842元，以聲請人每月所餘按月攤還結果，需約19年【計
    算式：（2,111,113－91,842）÷9,001÷12≒18.7】始能清償完
    畢，應認其已不能清償債務。此外，聲請人無擔保或無優先
    權之債務總額未逾12,000,000元，且無消債條例第6條第3項
    、第8條或第46條各款所定駁回更生聲請之事由存在，則聲
    請人聲請更生為有理由，應予准許，爰命司法事務官進行本
    件更生程序。
四、依消債條例第11條第1項、第45條第1項，裁定如主文。
中　　華　　民　　國　　109 　年　　12　　月　　8 　　日
                  民事庭　法　官  　賴寶合
以上正本係照原本作成。
本裁定不得抗告。
中　　華　　民　　國　　109 　年　　12　　月　　8 　　日
                          書記官    胡美儀